【裁判字號】    97,交聲,2936
【裁判日期】    971124
【裁判案由】    聲明異議
【裁判全文】
臺灣臺中地方法院交通事件裁定        97年度交聲字第2936號
原處分機關  交通部公路總局臺中區監理所
受處分人    乙○○
上列受處分人因違反道路交通管理處罰條例案件，對於交通部公
路總局臺中區監理所民國97年9 月30日所為之處分（原處分：中
監違字第裁60－HD0000000 號裁決書），聲明異議，本院裁定如
下：
    主    文
異議駁回。
    理    由
一、異議意旨略以：異議人即受處分人乙○○（下稱受處分人）
    於民國97年5 月9 日，騎乘車號CSK －926 號重型機車，行
    經臺中縣沙鹿鎮○○路○段與信義路口，見交通號誌閃黃燈
    時通過該路口，因此處為轉角，警察於路口往前約300 公尺
    處進行取締，警方之視線無法看見該路口燈號，卻以受處分
    人駛至警察面前時之紅燈燈號為依據，開立闖紅燈違規罰單
    ，受處分人拒簽收，警察告知不簽罰單仍會寄送到家，受處
    分人因而離開。惟於同年7 月28日上網查詢始知罰單已逾期
    ，申訴後並發現罰單所載舉發位置有誤，且警察確無告知到
    案日期及處所，若有告知，受處分人必積極處理，不會拖延
    ，爰聲明異議云云。
二、按汽車駕駛人，行經有燈光號誌管制之交岔路口闖紅燈者，
    處新臺幣1800元以上5400元以下罰鍰，並記違規點數3 點，
    道路交通管理處罰條例第53條第1 項、第63條第1 項第3 款
    分別定有明文。
三、經查：
  (一)受處分人騎乘車牌號碼CSK －926 號重型機車，於97年5 月
    9 日18時30分許，行經臺中縣大雅鄉○○路○段24號前，因
    「設有交通號誌之交岔路口闖紅燈（由東向西直行）」之違
    規行為，經臺中縣警察局豐原分局大雅分駐所員警依違反道
    路交通管理處罰條例第53條第1 項以中縣警交字第HD000000
    0 號舉發違反道路交通管理事件通知單當場舉發等情，有上
    開舉發違反道路交通管理事件通知單及違反道路交通管理事
    件裁決書影本各1 份附卷可稽。又經本院當庭勘驗員警蒐證
    錄影光碟結果：證人站在蒐證錄影機前，蒐證角度可以清晰
    看到紅綠燈燈號及路口狀況，中清路由東往西方向之燈號4
    分33秒時燈號轉為黃燈、4 分38秒時燈號轉換為紅燈，5 分
    01秒時有1 臺機車戴白色口罩外型為女子之人為警攔檢，緊
    跟在後面兩名不詳男子騎乘機車則往左側離去，5 分10秒時
    燈號轉為綠燈等情，有證人甲○○所提之當日取締採證錄影
    光碟1 份可資佐證（見本院卷第17頁）。復經證人即舉發員
    警甲○○證稱：「當日我們是在臺中縣大雅鄉○○路○段24
    號前的交叉路口由東往西方向，該路口是Ｔ字型的交叉路口
    ，我們是在中清路上距離該路口95.8公尺處蒐證攔檢，正確
    距離是我事後到現場去測量的，當時該路口是紅燈，而且已
    經轉換紅燈過一段時間，受處分人是沿中清路由東往西方向
    行駛，當時受處分人騎機車戴白色口罩。闖紅燈之後我們就
    把他攔檢下來。」等語（見本院卷第16頁），核與上開取締
    採證錄影光碟所示情形相符，足認證人之證述與事實相符，
    應堪採信。
  (二)受處分人固於本院辯稱：員警舉發之違規地點與受處分人認
    知有異，且認錄影光碟上戴白色口罩之人非受處分人，同時
    質疑員警未告知其到案日期及處所，無從於指定日期內到案
    云云。惟依違反道路交通管理事件統一裁罰基準及處理細則
    第11條第1 項第1 款規定：「當場舉發者，應填記駕駛人或
    行為人姓名、性別、出生年月日、地址、身分證統一編號及
    車主姓名、地址、車牌號碼、車輛種類。被查獲之駕駛人或
    行為人為受處分人時，應於填記通知單後將通知聯交付該駕
    駛人或行為人簽名或蓋章收受之；拒絕簽章者，仍應將通知
    聯交付該駕駛人或行為人收受，並記明其事由及交付之時間
    ；拒絕收受者，應告知其應到案時間及處所，並記明事由與
    告知事項，視為已收受。」。經查，受處分人違規當日既經
    舉發員警甲○○當場舉發，且即時掣發通知單交由受處分人
    收受，雖受處分人拒絕在該通知單上簽名或蓋章並收受之，
    然該通知單既由員警在其上載明「拒簽拒收」並記明其事由
    ，且在左上方註明「已告知應繳納時間、地點」，有上揭通
    知單可憑，依前揭規定，即視同受處分人業已合法收受該通
    知單。證人甲○○復於本院證稱：「我在開罰單時，他一直
    講話，我就說小姐若是你不服取締，兩個禮拜可以到監理站
    去繳納或者申訴，他說我會拒繳，這時候我已經把罰單開好
    ，要拿給他簽名，他只有把證件拿回去，並說我拒繳、拒簽
    就揚長而去。」、「（你有無告訴他不繳罰單，罰單一樣會
    寄到你家？）他說他拒繳、拒簽時，我有說監理站會通知他
    ，我的意思是要告訴他，如果不到案，監理站會下裁決。」
    、「（有無告訴受處分人應繳納的時間、地點？）他一直在
    質疑我不把另外1 臺機車攔檢下來的時候，我有告訴他兩個
    禮拜內要到監理站繳納，或是向監理站提出申訴。」等語（
    見本院卷第16頁），由此可證，證人甲○○舉發受處分人違
    規時，已依法當場告知到案日期及處所，程序尚無瑕疵。又
    受處分人於本院稱：「開單的警察就是在庭的證人。」等語
    （見本院卷第17頁），而證人甲○○當日舉發地點係在臺中
    縣大雅鄉○○路○段24號前方95.8公尺處，已如其上證述。
    倘受處分人並非在上開路口因交通違規遭警欄查，豈能在本
    院指稱開單員警即為證人甲○○，並不合常理。故受處分人
    辯稱舉發地點非上開路口、勘驗光碟上戴白色口罩之人非受
    處分人、員警未告知到案日期及處所云云，顯係卸責之詞，
    均不足採。且員警為維持交通秩序，依法執行職務之公務員
    ，立場應是客觀公正，且與受處分人素不相識，亦無宿怨，
    當無設詞誣攀之理，是其所為證言，應屬真實可信。本院經
    查亦無任何證據足資證明執勤警員有捏造事實、違法取締之
    情事，則執勤警員本其維護交通秩序、安全職責所為之當場
    舉發，堪信與實情相符，受處分人所辯均非可採。是受處分
    人於上揭路口因闖紅燈遭員警舉發之事實，堪可認定。
四、綜上所述，受處分人乙○○確有於前揭時、地騎乘上開機車
    行經有燈光號誌管制之交岔路口闖紅燈之違規行為，從而，
    原處分機關依道路交通管理處罰條例第53條第1 項、第63條
    第1 項第3 款之規定，裁處受處分人罰鍰新臺幣4500元，並
    記違規點數3 點，於法核無違誤。受處分人聲明異議，為無
    理由，應予駁回。
五、據上論斷，應依道路交通管理處罰條例第87條第2 項，道路
    交通案件處理辦法第19條，裁定如主文。
中    華    民    國    97    年    11    月    24    日
                     交通法庭    法  官  楊文廣
以上正本證明與原本無異。
如不服本裁定應於送達後5日內向本院提出抗告狀。（應附繕本
）
                                 書記官  葉泰濃
中    華    民    國    97    年    11    月    24    日


司法院資訊處製作；財團法人民間司法改革基金會備份。
